【裁判字號】    90,易,1334
【裁判日期】    900921
【裁判案由】    頂替等
【裁判全文】
臺灣臺南地方法院刑事判決                          九十年度易字第一三三四號
    公  訴  人  臺灣台南地方法院檢察署檢察官
    被      告  乙○○
    被      告  丁○○
右列被告因頂替等案件，經檢察官提起公訴（九十年度偵字第五七二０號、六三七二
號），本院判決如左：
    主  文
乙○○服用酒類，不能安全駕駛動力交通工具而駕駛，累犯，處有期徒刑肆月，如易
科罰金，以參佰元折算壹日。
丁○○意圖使犯人隱避而頂替，處有期徒刑參月，如易科罰金，以參佰元拆算壹日，
緩刑貳年。
    事  實
一、乙○○曾於民國八十七年間因過失致人於死罪，經法院判處有期徒刑一年確定，
    於八十八年九月十四日執行完畢，猶不知悔改，於飲用酒後，明知已不能安全駕
    駛車輛，竟仍於九十年五月六日凌晨一時三十五分許，駕駛車號三Ｍ─０三四二
    號自用小客車搭載乘客丁○○，行經國道一號高速公路三二八公里仁德交流道南
    向處時，為警員甲○○、丙○○攔檢，丁○○明知乙○○酒後駕車，竟意圖使乙○○不受訴追使之隱避，而與乙○○調換駕駛座位，但為警員甲○○發現渠二人
    調換座位，警員甲○○仍對乙○○進行酒精測試，檢測得其呼氣酒精測試濃度達
    每公升０‧六八毫克。丁○○於警訊時仍稱其為車輛駕駛人而頂替乙○○。
二、案經國道公路警察局第五警察隊報告台灣台南地方法院檢察署檢察官偵查起訴。
    理  由
一、訊據被告乙○○、丁○○矢口否認有右揭犯行，被告乙○○辯稱：當時駕駛者是
    丁○○云云；被告丁○○則以當時伊為駕駛，乙○○已經酒醉不可能開車云云置
    辯。惟查：被告乙○○當時駕車為警攔檢後與被告丁○○調換駕駛座位，並請求
    員警原諒不要舉發等情，此有警員甲○○之報告在卷可憑，且依當時情狀，員警
    應不致誤認，復有被告李世賢之酒精濃度檢測單附卷可稽。是被告等所辯無非事
    後卸責之詞，不足採信，渠等犯嫌，洵堪認定。
          ２、次按，刑法第一百八十五條之三所稱服用酒類或其他相類之物，不能
              安全駕駛動力交通工具之公共危險條款，係屬抽象危險犯之規定，此
              種抽象危險係伴隨飲酒過量之行為而當然成立。換言之，只需客觀上
              有此種行為出現，危險即視為存在，其是否果真肇事，均不影響公共
              危險罪責之成立；若其果真肇駕車肇禍，其不能安全駕駛動力交通工
              具之情形，則更不待言。另參考德、美等國之認定標準，對於酒精濃
              度呼氣已達每公升零點五五毫克，或血液濃度達百分之零點一一以上
              ，肇事率為一般正常人之十倍，均認為已達「不能安全駕駛」之程度
              （此有法務部八十八年五月十八日法八八檢字第一六六九號函可資參
               照）。
           ３、經查，本件被告萬福人對於其在右述時、地，酒後駕車一事業已坦
               認無訛，且其肇事後吐氣之酒精濃度，經測試結果仍高達每公升０
               ‧七九毫克，亦有上述吐氣酒精濃度測試表一紙附卷可按，參照前
               揭說明，被告飲酒後顯已達於不能安全駕駛動力交通工具之程度。
               況被告嗣後更因不能安全駕駛之行為，而自後追撞被害人陳明雄所
               駕駛之機車，並致被害人受傷，且於警員處理本件事故過程中，被
               告則有語無倫次、多話之情形，亦有前述另刑法第一百八十五條之
               三案件測試觀察紀錄表一份存卷可佐，此均益證被告飲酒後駕駛上
               開自用小客車時，確已處於不能安全駕駛之狀態。
二、核被告萬福人所為，係犯刑法第一百八十五條之三之重大違背安全駕駛罪。
       本院審酌被告犯罪之動機、目的，其生活狀況、品行、智識程度，本件犯罪
       所生之危險、損害，及被告酒後駕車，業已嚴重危害交通安全，且其肇事後
       經警測得之吐氣酒精濃度，猶高達每公升０‧七九毫克，顯見其惡性非淺，
       另被告犯罪後之態度亦非良好等一切情狀，量處如主文所示之刑，並諭知易
       科罰金之折算標準，以資懲儆。
二、核被告乙○○所為，係犯刑法第一百八十五條之三酒後駕駛動力車輛罪嫌。被告
    丁○○所為，係犯刑法第一百六十四條第二項頂替罪嫌。查被告乙○○前受有期
    徒刑執行完畢，有本署刑案資料查註紀錄表在卷可稽，五年內再犯本罪，請依累
    犯規定加重其刑。
據上論斷，應依刑事訴訟法第二百九十九條第一項前段、第三百零三條第三款、第三
百零七條，刑法第一百八十五條之三、第四十一條第一項前段，罰金罰鍰提高標準條
例第二條，判決如主文。
中      華      民      國      九十      年      九     月    二十一   日
                                          臺灣臺南地方法院刑事第三庭
                                              審判長法  官
                                                    法  官
                                                    法  官
右正本證明與原本無異。
如不服本判決，應於判決送達後十日內向本院提出上訴狀（應附繕本）。
                                                    書記官
中      華      民      國      九十      年      九     月    二十一   日
附錄本案論罪科刑法條全文：
刑法第一百八十五條之三：
服用毒品、麻醉藥品、酒類或其他相類之物，不能安全駕駛動力交通工具而駕駛者，
處一年以下有期徒刑、拘役或三萬元以下罰金。
刑法第一百六十四條第：
藏匿犯人或依法逮捕拘禁之脫逃人或使之隱避者，處二年以下有期徒刑、拘役或五
百元以下罰金。
意圖犯前項之罪而頂替者，亦同。


司法院資訊處製作；財團法人民間司法改革基金會備份。
